臺灣高雄地方法院刑事判決　　　　　　　100年度訴字第806號
公　訴　人　臺灣高雄地方法院檢察署檢察官
被　　　告　陳雙慶
上列被告因搶奪等案件，經檢察官提起公訴（100年度偵字第181
67號）後，被告於準備程序為有罪之陳述，經合議庭裁定由受命
法官依簡式審判程序獨任審理，並判決如下：
    主  文
陳雙慶成年人與少年共同犯行使變造特種文書罪，處有期徒刑參
月；又成年人與少年共同犯搶奪罪，處有期徒刑柒月；又成年人
與少年共同犯行使變造特種文書罪，處有期徒刑肆月；又成年人
與少年共同犯搶奪罪，處有期徒刑捌月。應執行有期徒刑壹年。
    事  實                                       
一、陳雙慶於高職肄業後，工作不穩，手頭拮据，竟意圖為自己
    不法之所有，與友人少年○○○（民國00年0 月間出生，真
    實姓名詳卷）互相謀議，共同基於行使變造特種文書及搶奪
    之犯意聯絡，分別為下列犯行：
  (一)陳雙慶先於100 年4 月間，在屏東縣ＯＯ鎮○○路0 號住處
    ，以會員帳號「Ｚ0000000000」電腦連線雅虎奇摩拍賣網站
    上，向賣家名稱「阿偉槍館」負責人湯喬偉標得華山牌M9型
    操作槍2 支，價值共計新臺幣（下同）23,000元，留下○○
    ○之行動電話門號作為聯絡方式（號碼詳卷），並約定在址
    設屏東縣麟洛鄉○○村○○路417 號「全家便利商店」全家
    麟洛麟趾店（下稱全家麟洛麟趾店）取貨，遂於同年4 月12
    日下午2 時許，推由陳雙慶在同一住處，以黑色膠帶及奇異
    筆（均未扣案），將其不知情之母親羅秋貴所有車牌號碼「
    631 －DYX 」重型機車之車牌變造為「681 －BYX 」，而騎
    乘該車外出以行使之，足生損害於公路監理機關對於公路行
    車及車籍資料管理之正確性。
  (二)陳雙慶旋於同日下午2 時50分許，騎乘上開機車附載○○○
    至全家麟洛麟趾店，由陳雙慶進入該店請店員陳嘉宏（起訴
    書誤載為陳嘉安）將前述操作槍2 支（收件人資料條碼為：
    000000000-000000000005537 、000000000-00000000000055
    87）取出放置結帳櫃臺供其觀看，陳雙慶假裝接手機電話離
    開該店，在門口把風，○○○隨即進入該店，趁店員陳嘉宏
    不及防備之際，當面動手行搶置於結帳櫃檯上之前述操作槍
    2 支，得手後2 人共乘上開機車逃逸，前述操作槍2 支歸由
    少年○○○所得，少年○○○再給付陳雙慶4,000 元作為報
    酬。
  (三)陳雙慶於同年6 月間，又以相同手法，以會員帳號「00000
    00000000000」電腦連線露天拍賣網站上，向賣家名稱「阿
    偉槍館」標得玩具槍2 支，價值共計31,920元（起訴書誤載
    為31 ,800 元），並與網路賣家約定在址設高雄市大寮區○
    ○○路359 號「統一超商」大發店（下稱統一大發店）取貨
    ，而於同年6 月10日，由陳雙慶在其上開住處，以前述手法
    變造上開機車之車牌為「681 －BYX 」，而騎乘該車外出以
    行使之，足生損害於公路監理機關對於公路行車及車籍資料
    管理之正確性。
  (四)陳雙慶即於同日23時40分許，進入統一大發店請店員任敏誠
    將前述玩具槍2 支（取貨編號為：00000000000 、00000000
    000 ）取出觀看，陳雙慶藉機突然假裝向店員任敏誠咆哮後
    ，以錢放在朋友處為由，佯以離去，於同年6 月11日凌晨1
    時45分許，由陳雙慶在統一大發店門口把風，由少年○○○
    進入該店佯稱要領取結帳櫃檯上之前述玩具槍2 支，又要再
    買1 包「七星」牌香菸，趁店員任敏誠不及防備之際，動手
    行搶前述玩具槍2 支，得手後2 人共乘上開機車逃逸，前述
    玩具槍2 支歸由少年○○○擁有，少年○○○再給付陳雙慶
    5,000 元作為報酬。嗣因全家麟洛麟趾店、統一大發店提供
    監視錄影畫面報警處理，為警於100 年6 月14日循線查獲，
    始悉上情（○○○於100 年7 月5 日為警查獲，坦承非行，
    另由臺灣少年法院調查中）。
二、案經高雄市政府警察局移送臺灣高雄地方法院檢察署檢察官
    偵查起訴。
    理  由
一、本件被告陳雙慶所犯均係死刑、無期徒刑、最輕本刑為3 年
    以上有期徒刑以外之罪，其於準備程序就上揭被訴事實均為
    有罪之陳述，經本院告知簡式審判程序之旨，並聽取檢察官
    及被告意見後，認無不得或不宜改依簡式審判程序進行之處
    ，爰依刑事訴訟法第273 條之1 第1 項及第284 條之1 規定
    ，經合議庭裁定由受命法官獨任進行簡式審判程序。
二、上揭事實均據被告坦承不諱，核與證人即被害人陳嘉宏、任
    敏誠分別於警詢時證述之情節相符，復有高雄市政府警察局
    扣押物品目錄表、被害人任敏誠指證犯罪嫌疑人紀錄表、進
    退貨明細表及便條紙各1 份，與交易網頁列印資料9 張、監
    視系統畫面及蒐證照片各1 份附卷可稽（見警卷第16、21至
    24、33、45、47至59頁），並有扣案之長袖黑色皮衣1 件、
    黑色牛仔褲1 件、米黃色側背包1 個、白色上衣1 件、白色
    安全帽1 頂、631-DYX 車牌1 面可資佐證，足見被告任意性
    之自白核與事實相符，堪可採為認定事實之基礎。從而，本
    件事證明確，被告犯行均堪認定，應予論罪科刑。
三、按汽車牌照為公路監理機關所發給，固具有公文書性質，惟
    依道路交通安全規則規定，汽車牌照僅為行車之許可憑證，
    自屬於刑法第212 條所列特許證之一種，最高法院63年台上
    字第1550號判例可資參照。又按刑法第325 條第1 項之搶奪
    罪，係以意圖為自己或他人不法之所有，而用不法之腕力，
    乘人不備或不及抗拒之際，公然掠取在他人監督支配範圍內
    之財物，移轉於自己實力支配下為構成要件。且搶奪罪之乘
    人不備或不及抗拒而掠取財物者，不以直接自被害人手中奪
    取為限，即以和平方法取得財物後，若該財物尚在被害人實
    力支配之下而公然持物逃跑，以排除其實力支配時，仍不失
    為乘人不備或不及抗拒而掠取財物，應成立搶奪罪（82年度
    台上字第2445號）。申言之，行為人取得動產之行為，如係
    當場直接侵害動產之持有人或輔助持有人之自由意思，而其
    所使用之不法腕力，客觀上尚未達完全抑制動產之持有人或
    輔助持有人自由意思之程度者，應成立搶奪罪。此與行為人
    取得動產之行為，並未當場直接侵害動產之持有人或輔助持
    有人之自由意思者，為竊盜罪不同；與行為人取得動產之行
    為，係當場直接侵害動產之持有人或輔助持有人之自由意思
    ，而其所使用之不法腕力，客觀上已達足以完全抑制動產之
    持有人或輔助持有人自由意思，亦即客觀上足使該被害人喪
    失自由意思，而達於不能抗拒之程度者，為強盜罪，亦不相
    同（最高法院96年度台上字第6329號判決參照）。查本件被
    告變造車牌後騎駛外出前往上開2 家超商，要求店員取出貨
    品後藉機離去，由○○○隨即進入店內，乘店員不及防備之
    際，當著店員面前公然奪去放置櫃臺仍屬店員實力支配下之
    財物，旋逃離現場，核被告如事實一(一)、(三)所為，均係犯刑
    法第216 條、第212 條之行使變造特種文書罪，如事實一(二)
    、(四)所為，均係犯刑法第325 條第1 項之搶奪罪。被告變造
    特種文書後，復持以行使，變造之低度行為均為行使之高度
    行為所吸收，不另論罪。被告與少年○○○就各罪間，均有
    犯意聯絡及行為分擔，均論以共同正犯。再按兒童及少年福
    利法第70條第1 項前段規定與少年共同實施犯罪或對少年犯
    罪者，加重其刑至二分之一。查本件被告所為犯行之共犯少
    年○○○係00年0 月間出生，於案發時為14歲之少年，有其
    年籍資料在卷可憑（見偵卷第43頁），是被告應依兒童及少
    年福利法第70條第1 項前段之規定加重其刑。被告上開4 次
    犯行，犯意各別，行為互殊，應予分論併罰。
四、爰審酌被告正值年輕，欠缺尊重他人財產及遵守法律秩序之
    觀念，因高職肄業學業中輟後，無穩定工作，復沾染毒品惡
    習，手頭拮据，為其自承明確，復有臺灣高等法院被告前案
    紀錄表1 份可憑（見本院訴卷第6 、48頁），不知以己力合
    法賺取財物，竟與少年為圖自己不法所有，先變造車牌號碼
    ，共乘機車，前往上開超商，由被告出面佯裝領取貨品，俟
    店員取出貨品後，即藉口先行離去，伺機在外把風，旋由少
    年○○○下手實行搶奪，藉此掩人耳目，危害社會治安，躲
    避查緝，誠屬不該，且一犯再犯，迄今未能尋回贓物，上開
    2 家超商為顧全商譽，僅能自行賠償「阿偉槍館」負責人湯
    喬偉，此有本院100 年7 月27日與「湯喬偉之公務電話紀錄
    附卷可考（見本院訴卷第24頁），被告卻未賠償上開超商或
    湯喬偉任何損失，可見被告犯後未能彌補損害，惟念其犯後
    始終坦承犯行，對犯罪手法、共犯等情均翔實供述，態度尚
    可，且搶奪之手段係乘站立超商櫃檯內之店員不及防備之際
    為之，衡與一般常見對行進之路人、機車騎士搶奪犯行之危
    險性較低，又被告共同所搶贓物價值合計54,920元（計算式
    ：23,000 +31,920＝54,920），均交予○○○，再由○○○
    付予現金合計9,000 元（計算式4,000+5,000 ＝9,000 ）作
    報酬，可見所搶財物、所獲利益亦均屬非鉅，及其犯罪之動
    機、目的、犯罪手段、家境勉持、教育程度為高職肄業（見
    警卷第1 頁、本院訴卷第48頁）等一切情狀，就如事實一(一)
    、(二)所示行使變造特種文書、搶奪部分，分別量處有期徒刑
    3 月、7 月，就如事實一(三)、(四)所示行使變造特種文書、搶
    奪部分，分別量處有期徒刑4 月、8 月，末參酌公訴意旨求
    刑有期徒刑1 年，定其應執行刑，如主文所示，以資懲儆。
五、末按因犯罪所用或犯罪預備之物，以屬於犯罪行為人者為限
    ，得沒收之，刑法第38條第1 項第2 款及同條第3 項分別定
    有明文。查本件扣案被告於為本件犯行時所穿之長袖黑色皮
    衣、黑色牛仔褲、白色上衣，所攜之米黃色側背包、白色安
    全帽，及上開631-DYX 號重型機車之車牌，均非直接用以為
    行使變造特種文書或搶奪犯行所用之物，若予以沒收既無法
    達到預防犯罪之效果，亦無法促進社會安全或公共利益；又
    被告用以變造車牌之黑色膠帶及奇異筆業已丟棄，業據被告
    供承明確（見本院訴卷第9 頁），應認業已滅失，爰均不予
    宣告沒收，併此敘明。
據上論斷，應依刑事訴訟法第273 條之1 第1 項、第299 條第1
項前段，兒童及少年福利法第70條第1 項前段，刑法第28條、第
216 條、第212 條、第325 條第1 項、第51條第5 款，刑法施行
法第1 條之1 ，判決如主文。
本案經檢察官顏漢文到庭執行職務。
中    華    民    國    100   年    8     月    10    日
                  刑事第十四庭   法  官   李俊霖
以上正本證明與原本無異。
如不服本判決應於收受送達後10日內向本院提出上訴書狀，並應
敘述具體理由；如未敘述上訴理由者，應於上訴期間屆滿後20日
內向本院補提理由書（均須按他造當事人之人數附繕本）「切勿
逕送上級法院」。
中    華    民    國   100    年    8     月    10    日
                                 書記官   武凱葳

附錄本判決論罪科刑法條：
刑法第212 條
偽造、變造護照、旅券、免許證、特許證及關於品行、能力服務
或其他相類之證書、介紹書，足以生損害於公眾或他人者，處1
年以下有期徒刑、拘役或300 元以下罰金。

刑法第216 條
行使第210 條至第215 條之文書者，依偽造、變造文書或登載不
實事項或使登載不實事項之規定處斷。

刑法第325條
意圖為自己或第三人不法之所有，而搶奪他人之動產者，處6 月
以上5 年以下有期徒刑。
因而致人於死者，處無期徒刑或7 年以上有期徒刑，致重傷者，
處3 年以上10年以下有期徒刑。
第1 項之未遂犯罰之。